【裁判字號】    95,台非,142
【裁判日期】    950706
【裁判案由】    數罪併罰定應執行刑
【裁判全文】
最高法院刑事判決              九十五年度台非字第一四二號
    上  訴  人  最高法院檢察署檢察總長
    被      告  甲○○
上列上訴人因被告數罪併罰定應執行刑案件，對於台灣士林地方
法院中華民國九十四年八月十八日第一審確定裁定（九十四年度
聲字第七二三號），認為違法，提起非常上訴，本院判決如下：
    主  文
原裁定撤銷。
甲○○因竊盜等肆罪，所處各如附表所載之刑，應執行有期徒刑
壹年壹月，如易科罰金，以參佰元折算壹日。
    理  由
非常上訴理由稱：「按判決不適用法則或適用不當者，為違背法
令，刑事訴訟法第三百七十八條定有明文。又法律上屬於自由裁
量事項，尚非概無法律性之拘束，在法律上有其外部界限及內部
界限，前者法律之具體規定，使法院得以具體選擇為適當裁判，
此為自由裁量之外部界限。後者法院為自由裁量時，應考量法律
之目的，法律秩序之理念所在，此為自由裁量之內部界限。法院
為裁判時，二者均不得有所踰越。在數罪併罰而有二裁判以上，
應定其應執行刑之案件，法院所為刑之酌定，固屬自由裁量事項
，然對於法律之內、外部界限，仍均應受其拘束（最高法院八十
八年度台抗字第二七八號裁定意旨參照）。經查本件被告甲○○
因傷害及竊盜二罪，經台灣士林地方法院及台灣桃園地方法院刑
事判決，分別判處有期徒刑三月及有刑徒刑三月確定，並由台灣
桃園地方法院以九十四年度聲字第一四六七號裁定，定其應執行
刑有期徒刑五月，如易科罰金，以三百元折算一日確定；另被告
甲○○又因竊盜及侵占二罪，經台灣士林地方法院以九十四年度
士簡字第三六九號刑事判決，依序判處有期徒刑六月及三月，定
應執行刑有期徒刑八月，如易科罰金，以三百元折算一日確定（
以上均詳如原裁定附表所載）。上述四罪均係裁判確定前所犯，
合於數罪併罰之例而有二裁判以上，應依刑法第五十一條之規定
，定其應執行之刑。案經台灣士林地方法院檢察署檢察官聲請台
灣士林地方法院裁定定其應執行之刑，該院竟裁定定應執行刑為
有期徒刑一年二月，如易科罰金，以三百元折算一日。就有期徒
刑定應執行刑部分，較原前裁定已定應執行刑有期徒刑五月及原
後判決已定應執行刑有期徒刑八月，合併執行之一年一月為重。
揆諸上揭最高法院裁定意旨，原裁定就自由裁量所為刑之酌定，
顯有適用法則不當之違背法令情事。案經確定，且於被告不利，
爰依刑事訴訟法第四百四十一條、第四百四十三條提起非常上訴
，以資糾正。」等語。
本院按判決不適用法則或適用不當者，為違背法令，刑事訴訟法
第三百七十八條定有明文。又法院定應執行刑之裁定，與科刑判
決具有同等之效力，於裁定確定後，檢察總長認為違法，自得提
起非常上訴。次按法律上屬於自由裁量事項，尚非概無法律性之
拘束，在法律上有其外部界限及內部界限。前者法律之具體規定
，使法院得以具體選擇為適當裁判，此為自由裁量之外部界限。
後者法院為自由裁量時，應考量法律之目的，法律秩序之理念所
在，此為自由裁量之內部界限。法院為裁判時，二者均不得有所
踰越。在數罪併罰而有二裁判以上，應定其應執行刑之案件，法
院所為刑之酌定，固屬自由裁量事項，然對於法律之內、外部界
限，仍均應受其拘束。本件被告甲○○先後犯如附表所示傷害等
四罪，其中如附表編號一、二所示部分，分別經台灣士林地方法
院、台灣桃園地方法院，以九十三年度士簡字第七八三號刑事判
決、九十三年度桃簡字第一四五四號刑事判決，各判處有刑徒刑
三月確定後，另由台灣桃園地方法院以九十四年度聲字第一四六
七號裁定，定其應執行刑有期徒刑五月，如易科罰金，以三百元
折算一日確定；另如附表編號三、四所示部分，經台灣士林地方
法院以九十四年度士簡字第三六九號刑事判決，分別判處有期徒
刑六月及三月，並定應執行刑有期徒刑八月，如易科罰金，以三
百元折算一日確定，有各該案件之偵、審及執行之全部卷宗可稽
。原法院嗣依台灣士林地方法院檢察署檢察官之聲請，以被告所
犯如附表所示四罪合於數罪併罰，定應執行刑之規定，乃裁定其
應執行之刑為有期徒刑一年二月，如易科罰金，以三百元折算一
日。從形式上觀察，原裁定雖未踰越刑法第五十一條第五款所定
法律之外部性界限。惟其所定之應執行刑一年二月，已重於附表
編號一、二先前所定之應執行刑有期徒刑五月，加計附表編號三
、四先前所定之應執行刑有期徒刑八月之總合，而不利於被告，
難謂與法律秩序之理念及法律目的之內部性界限無違。依上說明
，原裁定自有適用法則不當之違背法令。案經確定，且不利於被
告，非常上訴意旨，執以指摘，為有理由，而此項定應執行刑之
裁定，與科刑判決具有同等效力，爰將原裁定撤銷，另行判決如
主文第二項所示，以資糾正。又刑法第四十一條、第五十一條第
五款雖經修正公布施行；罰金罰鍰提高標準條例第二條亦經刪除
，然非常上訴審認為非常上訴有理由，應撤銷原判決，另行改判
時，係代替原審就其裁判時應適用之法律而為裁判，故本件被告
數罪併罰定應執行刑案件，仍應適用前開修正公布施行及刪除前
之規定，附此敘明。
據上論結，應依刑事訴訟法第四百四十七條第一項第一款，刑法
第五十三條、修正前刑法第五十一條第五款、第四十一條第一項
前段、第二項，刪除前罰金罰鍰提高標準條例第二條，判決如主
文。
中    華    民    國  九十五  年    七    月    六    日
                      最高法院刑事第一庭
                          審判長法官  董  明  霈
                                法官  林  茂  雄
                                法官  張  祺  祥
                                法官  呂  永  福
                                法官  陳  世  淙
      本件正本證明與原本無異
                                      書  記  官
中    華    民    國  九十五  年    七    月   十三   日
                                                      Ｋ
附表：
┌─┬──┬──┬──┬────┬───────────┬───────────┐
│編│罪  │宣  │犯罪│偵  查  │最    後   事   實  審│確     定    判   決  │
│  │    │    │    │        ├──┬───┬────┼──┬───┬────┤
│  │    │告  │    │機關年  │    │      │        │    │      │判決確定│
│  │    │    │    │        │法院│案  號│判決日期│法院│案  號│        │
│號│名  │刑  │日期│度案號  │    │      │        │    │      │日    期│
├─┼──┼──┼──┼────┼──┼───┼────┼──┼───┼────┤
│  │傷  │有  │九十│台灣士林│    │九十三│        │    │九十三│        │
│  │    │期  │二年│地方法院│台灣│年度士│九十三年│台灣│年度士│九十三年│
│一│    │徒  │七月│檢察署九│士林│簡字第│六    月│士林│簡字第│十  一月│
│  │    │刑  │二十│十三年度│地方│七八三│二十九日│地方│七八三│八    日│
│  │    │三  │四日│偵字第三│法院│號    │        │法院│號    │        │
│  │害  │月  │    │六七六號│    │      │        │    │      │        │
├─┼──┼──┼──┼────┼──┼───┼────┼──┼───┼────┤
│  │竊  │有  │九十│台灣桃園│    │九十三│        │    │九十三│        │
│  │    │期  │三年│地方法院│台灣│年度桃│九十三年│台灣│年度桃│九十四年│
│二│    │徒  │七月│檢察署九│桃園│簡字第│十  一月│桃園│簡字第│一    月│
│  │    │刑  │二十│十三年度│地方│一四五│十  七日│地方│一四五│四    日│
│  │    │三  │七日│偵字第一│法院│四號  │        │法院│四號  │        │
│  │    │月  │    │二五一二│    │      │        │    │      │        │
│  │盜  │    │    │號      │    │      │        │    │      │        │
├─┼──┼──┼──┼────┼──┼───┼────┼──┼───┼────┤
│  │竊  │有  │九十│台灣士林│    │九十四│        │    │九十四│        │
│  │    │期  │二年│地方法院│台灣│年度士│九十四年│台灣│年度士│九十四年│
│三│    │徒  │九月│檢察署九│士林│簡字第│四    月│士林│簡字第│五    月│
│  │    │刑  │十七│十四年度│地方│三六九│十  九日│地方│三六九│二十三日│
│  │    │六  │日  │偵緝字第│法院│號    │        │法院│號    │        │
│  │盜  │月  │    │七一號  │    │      │        │    │      │        │
├─┼──┼──┼──┼────┼──┼───┼────┼──┼───┼────┤
│  │侵  │有  │九十│台灣士林│    │九十四│        │    │九十四│        │
│  │    │期  │二年│地方法院│台灣│年度士│九十四年│台灣│年度士│九十四年│
│四│    │徒  │十一│檢察署九│士林│簡字第│四    月│士林│簡字第│五    月│
│  │    │刑  │月十│十四年度│地方│三六九│十  九日│地方│三六九│二十三日│
│  │    │三  │七日│偵緝字第│法院│號    │        │法院│號    │        │
│  │占  │月  │    │七一號  │    │      │        │    │      │        │
└─┴──┴──┴──┴────┴──┴───┴────┴──┴───┴────┘


司法院資訊處製作；財團法人民間司法改革基金會備份。
